臺灣高雄地方法院刑事判決　　　　　　　100年度易字第266號
公　訴　人　臺灣高雄地方法院檢察署檢察官
被　　　告　許昆茂
上列被告因竊盜案件，經檢察官提起公訴（99年度偵字第32173號）
，本院判決如下：
    主  文
許昆茂無罪。
    理  由
一、(一)按「法院認為應科拘役、罰金或應諭知免刑或無罪之案件
    ，被告經合法傳喚無正當理由不到庭者，得不待其陳述逕行
    判決。」此為刑事訴訟法第306 條所明定。(二)本件被告許昆
    茂業經本院合法傳喚，無正當理由不到庭，參諸前揭規定，
    本院自得不待其陳述逕行判決，合先敘明。
二、(一)公訴意旨略以：被告許昆茂與胡秀雯（傳拘未到，另予審
    結）共同意圖為自己不法所有，於民國（下同）99年10月6
    日13時30分許，攜帶客觀上對人生命身體構成威脅、足供兇
    器使用之破壞剪2 支，前往高雄市大樹區（99年12月25日改
    制前為高雄縣大樹鄉，以下皆同）神農街33號、22號、神農
    街52巷1 號前等處，推由許昆茂把風，由胡秀雯持上開破壞
    剪剪斷電線方式，而竊取路旁為高雄市大樹區公所職員李文
    展所管理之路燈電線，得手後置於所騎乘之車號XPS-039 號
    機車腳踏板上逃離現場。嗣於同日13時55分許，胡秀雯騎乘
    上開機車附載許昆茂，行經高雄市大樹區○○○○○路口，
    為警查獲，並扣得破壞剪2 支及電線1 批( 約長70尺) ，因
    認被告許昆茂涉有刑法第321 條第1 項之加重竊盜罪嫌等語
    。
  (二)公訴意旨認被告許昆茂涉有上開罪嫌，係以被告許昆茂於
    警、偵訊中之供述，堪以證明被告許昆茂於上揭時地為警查
    獲之事實，惟被告許昆茂辯稱伊有制止胡秀雯，沒有把風，
    僅係請胡秀雯載伊去牽機車云云，惟質之被告胡秀雯於偵查
    中供陳伊載許昆茂要去的地點是在其行竊地點附近等情，參
    以許昆茂於當日早上，即與胡秀雯同處，若僅係搭乘胡秀雯
    機車至行竊地點附近，實無同處多時後，再至上揭地點先竊
    電線後才送許昆茂去牽車之理，被告許昆茂所辯顯與常情有
    違，尚難採信；有被告胡秀雯於警、偵訊中之自白及贓物
    認領保管單1 張、查獲照片5 張，以證明全部犯罪事實；
    有證人即告訴人李文展於警詢中之證述，以證明大樹區○○
    ○○○路燈電線為被告所竊之事實；扣案之破壞剪2 支係
    被告為本案竊盜所用工具為論據。
三、被告雖未於言詞辯論期日到庭，惟據其之前在警偵訊及本院
    準備程序時所為陳述略以：當天伊騎女朋友曾淑貞的機車去
    九曲堂找朋友，騎快到九曲堂火車站附近沒有油，就把機車
    放在路旁，坐計程車回女朋友海光新村住處，伊在女友住處
    遇到胡秀雯，伊女友就叫胡秀雯騎機車載伊去加油再去把機
    車騎回來。胡秀雯載伊快到機車停放處前，叫伊將機車牽著
    ，然後胡秀雯就從機車腳踏墊那邊拿出袋子，袋子裡面有放
    破壞剪，就用破壞剪將電線剪斷，伊看了嚇一跳，也告訴胡
    秀雯不要剪，她說好，後來她又停在路邊，又剪其他的電線
    ，胡秀雯總共停下來剪三次，伊在她第一次剪就有叫她不要
    剪，她第二次、第三次剪時，胡秀雯都叫我將機車牽著，都
    跟伊說這次剪完後就會載伊去牽機車，剪完後要上高架橋就
    被警察查獲等語。
四、證據能力之審查
  (一)按被告以外之人於審判外之陳述，雖不符刑事訴訟法第159
    條之1 至第159 條之4 之規定，而經當事人於審判程序同意
    作為證據，法院審酌該言詞陳述或書面陳述作成時之情況，
    認為適當者，亦得為證據；當事人、代理人或辯護人於法院
    調查證據時，知有第159 第1 項不得為證據之情形，而未於
    言詞辯論終結前聲明異議者，視為有前項之同意，刑事訴訟
    法第159 條之1 及之5 分別定有明文。
  (二)本案檢察官所提出之證據，固有屬傳聞證據，被告於本院準
    備程序時並未爭執證據能力（見本院卷頁33），且於言詞辯
    論終結前均未聲明異議，本院審酌該等證據作成時之狀況，
    並無違法取證之情事，且無不宜作為證據之情形，依前開說
    明，爰認均有證據能力，合先敘明。
五、本院得心證理由
  (一)按犯罪事實應依證據認定之，無證據不得認定其犯罪事實
    ；不能證明被告犯罪者，應諭知無罪之判決，刑事訴訟法第
    154 條第2 項、第301 條第1 項分別定有明文。又事實之
    認定，應憑證據，如未能發現相當證據，或證據不足以證明
    ，自不能以推測或擬制之方法為裁判基礎；且認定犯罪事實
    所憑之證據，雖不以直接證據為限，間接證據亦包括在內，
    然而無論直接證據或間接證據，其為訴訟上之證明，須於通
    常一般之人均不致有所懷疑，而得確信其為真實之程度者，
    始得據為有罪之認定，倘其證明尚未達到此一程度，而有合
    理之懷疑存在而無從使事實審法院獲得有罪之確信時，即應
    由法院為諭知被告無罪之判決，最高法院40年度台上字第86
    號、76年度台上字第4986號著有判例可資參照。
  (二)以被告許昆茂前揭辯稱，堪認其否認就被告胡秀雯持破壞剪
    竊取電線之行為有犯意聯絡與行為分擔，本院自應依檢察官
    所提出之證據認定是否足以證明被告許昆茂之犯行，惟查：
    同案被告胡秀雯(1)以被告身分於警詢時即稱：許昆茂沒有
    幫助我偷竊電線。沒有幫我（警詢筆錄誤載為妳）把風，是
    因為叫我載他去牽車，於今日早上在一起，中午從鳳山慈暉
    新村就出門，許昆茂完全不曉得（偷取電線）等語（見99偵
    32173卷頁8）；(2)於檢察官偵訊時先以被告身分供稱：「（
    問：妳在剪電線時，許昆茂在哪裡？）他在機車上，他有勸
    我不要做這行為」；再以證人身分具結證稱：「（問：究竟
    是幾人行竊？）只有我一個人。（問：你在偷電線時，許昆
    茂在做什麼？）他坐在我的機車上，他有勸我不要做，是犯
    法的行為。（問：許昆茂是否在把風？）沒有，他完全不知
    情，我在的時候他才知道」等語（見99偵32173卷頁64-65）
    ，核與被告許昆茂前揭辯稱相符。至於檢察官聲請本院再以
    證人身分傳喚胡秀雯詰問，因胡秀雯傳拘未到而經檢察官捨
    棄聲請，附此敘明。此外，(1)證人李文展於警詢之證述（
    見99 偵32173卷頁26）及贓物認領保管單、查獲照片（見99
    偵32173卷頁26-29）均僅能證明於99年10月6日13時30分許
    ，在高雄市○○區○○街沿線路燈電線被竊之事實、(2)扣案
    之破壞剪2支，則僅能證明係用以本案竊盜之工具，至於該
    破壞剪為何人所有，亦據同案被告胡秀雯於警詢及偵訊時供
    稱係其所用以本案竊盜等語（見99偵32173卷頁8、64、65）
    ，並無其他證據足以建立與被告許昆茂之關連性，是以檢察
    官所提出之上揭證據均難據以認定被告許昆茂有參與為檢察
    官本件起訴之犯行。另外，被告於本院準備程序所聲請調
    閱路邊監視器畫面，亦經高雄市政府警察局仁武分局100年1
    月14日高市警仁分偵字第0990024181號函覆本院稱「經查該
    處雖有裝設監視器，卻無實際錄影功能，屋主表示係為赫阻
    作用」等詞，並附有交辦單影本在卷（見本院99審易50  82
    卷頁38-39），亦無從據為被告許昆茂不利之認定。
 (三)綜合以上，單以檢察官所提出之卷內證據及被告聲請本院調
   查之證據均難以認定被告有為起訴書所載之犯行。此外，公
   訴人就此亦未提出其他積極證據供本院審酌，應認起訴書所
   指之被告犯罪行為不能證明，應為無罪之諭知。
六、據上論斷，應依刑事訴訟法第306 條、第301 條第1 項，判
    決如主文。
七、本案經檢察官曾財和到庭執行職務。
中    華    民    國   100    年    4     月    28    日
                  刑事第十三庭  法  官  楊智守
以上正本證明與原本無異。
如不服本判決應於收受判決後10日內向本院提出上訴書狀，並應
敘述具體理由。其未敘述上訴理由者，應於上訴期間屆滿後20日
內向本院補提理由書(均須按他造當事人之人數附繕本)「切勿逕
送上級法院」。
中    華    民    國   100    年    4     月    28    日
                                        書記官   蔡毓琦